【裁判字號】    99,上訴,897
【裁判日期】    990716
【裁判案由】    傷害致重傷等
【裁判全文】
臺灣高等法院高雄分院刑事判決         99年度上訴字第897號
上  訴  人
即  被  告  丙○○○
上  訴  人
即  被  告  乙○○
指定辯護人  本院公設辯護人孫妙岑
上  訴  人
即  被  告  甲○○
上列上訴人因被告傷害致重傷等案件，不服臺灣屏東地方法院98
年度訴字第845 號中華民國99年3 月31日第一審判決（起訴案號
：臺灣屏東地方法院檢察署98年度偵字第4300號），提起上訴，
本院判決如下：
     主  文
上訴駁回。
丙○○○、乙○○、甲○○均緩刑貳年。
    事  實
一、丙○○○與甲○○係舊識，且因仔豬買賣、飼料之攪拌機出
    借等事時有糾紛，甲○○基於公然侮辱之犯意，於民國98年
    5 月13日晚上8 時30分許，在屏東縣竹田鄉○○村○○○路
    122 號乙○○住處圍牆外馬路邊不特定多數人得共聞共見之
    場所，公然對丙○○○以：「妳是老芋的老婆，給我幹3 年
    多了」等粗鄙言語，辱罵丙○○○，足以生損害於丙○○○
    之名譽。丙○○○不干受辱，即與甲○○理論，甲○○竟又
    基於傷害犯意，手持鐵條毆打丙○○○身體，致丙○○○受
    有胸壁挫傷、臀部挫傷、左大腿瘀青腫脹、右膝擦傷、顏面
    鈍挫傷等傷害；丙○○○不甘被打，亦與乙○○共同基於傷
    害犯意，由丙○○○手持高爾夫球桿毆打甲○○頭部，乙○○則徒手毆打甲○○眼睛及鼻子部分，2 人聯手毆打甲○○
    ，致甲○○受有頭部外傷合併臉部挫傷併腫痛、腦震盪、皮
    下瘀血、右胸挫傷併腫痛、右下肢淤傷、左眼眼球挫傷併前
    房出血及左眼外傷性彩虹炎等傷害。
二、案經丙○○○、甲○○分別訴由屏東縣政府警察局潮州分局
    報由臺灣屏東地方法院檢察署檢察官偵查起訴。
    理  由
一、按「被告以外之人於審判外之陳述，雖不符前四條之規定，
    而經當事人於審判程序同意作為證據，法院審酌該言詞陳述
    或書面陳述作成時之情況，認為適當者，亦得為證據。當事
    人、代理人或辯護人於法院調查證據時，知有第159 條第1
    項不得為證據之情形，而未於言詞辯論終結前聲明異議者，
    視為有前項之同意。」刑事訴訟法第159 條之5 定有明文。
    本件檢察官、被告丙○○○、甲○○、乙○○及其指定辯護
    人，對於下列有罪認定所憑被告以外之人於審判外之陳述，
    均知為傳聞證據，而未於言詞辯論終結前聲明異議，視為有
    該第159 條之4 第1 項之同意，且本院審酌各該證據作成當
    時之情況，並無違法之情事，故認為適當而均得為證據。
二、上訴人即被告甲○○部分：
(一)、訊據被告甲○○矢口否認有何公然侮辱及傷害犯行，辯稱：
    伊未毆打丙○○○，也沒有罵云云。惟查，被告甲○○於上
    開時間、地點公然以：「妳是老芋的老婆，給我幹3 年多了
    」等語辱罵告訴人丙○○○及手持鐵條毆打丙○○○身體部
    位，致丙○○○受有上開傷害之事實，業據證人即告訴人丙○○○於原審結證甚詳（詳原審卷第60-62 頁），復據證人
    即被告乙○○於原審中結證在卷（原審卷第62-64 頁）。互
    核丙○○○與乙○○證述之情節大致相符，復與其二人與警
    詢、檢察官偵查中證述之內容相符，又丙○○○受有胸壁挫
    傷、臀部挫傷、左大腿瘀青腫脹、右膝擦傷、顏面鈍挫傷等
    傷害，亦有財團法人屏東基督教醫院出具之診斷證明書1 紙
    附卷可按（警卷第25頁）。而丙○○○之傷勢在胸壁、臀部
    、左大腿、右膝、顏面等處，幾乎遍及全身各部位，顯係遭
    人打傷，而在場僅有被告甲○○與丙○○○發生衝突，是上
    開證人丙○○○、乙○○之證述應較可採。被告甲○○雖辯
    稱：伊本來不是要去乙○○住處，伊開車經過乙○○住處外
    面，乙○○站在圍牆外將伊攔下，丙○○○就自屋內衝出就
    拿高爾夫球桿打伊，伊沒有機會罵丙○○○，也沒有打她，
    是她自己受傷云云。然甲○○於警詢時陳稱：當天我去乙○○住處( 西勢村過溝二路122 號) ，要找乙○○麻煩他轉告
    張菊蘭，說我要拿回借給張菊蘭的飼料攪拌機，當時張菊蘭
    在屋內發現我時，她就拿高爾夫球桿打我，乙○○看張菊蘭
    打我時，乙○○也加入，以拳打腳踢打傷我等語（警卷第2-
    4 頁）。甲○○於檢察官偵訊時結證：98年5 月13日晚上8
    時30分，在屏東縣竹田鄉○○村○○○路122 號，因我4 年
    前借丙○○○飼料機，我找乙○○請他轉告丙○○○拿飼料
    機還我，丙○○○就拿高爾夫球桿打我頭部，乙○○打我的
    眼睛及鼻子等語（偵卷第5 頁）。被告甲○○於原審審理中
    之供述與其警、偵訊中供述情節不符，顯有避重就輕之嫌，
    難以採信。況甲○○於原審審理中陳稱伊開車經過，乙○○
    看到伊將伊攔下，伊回頭看是乙○○，有認識才下車云云，
    隨即又改稱：經過乙○○家裡，有看裡面有沒有人，乙○○
    有在我就下來，不在我就經過，我開慢慢的想要拜託他，所
    以乙○○可以看到我的車云云，顯然被告甲○○係特意前往
    乙○○之住處，其於原審供述經過乙○○住處，被乙○○攔
    下云云，顯不可採，其上開所辯，前後不一，且與常情有違
    ，應係避重就輕之詞，不足採信。
(二)、綜上，被告甲○○上開辱罵及毆打丙○○○之事實，事證明
    確，犯行堪以認定。
三、上訴人即被告丙○○○、乙○○部分：
(一)、訊據被告丙○○○、乙○○均矢口否認傷害甲○○犯行，均
    辯稱：沒有打甲○○云云。惟查，被告丙○○○、乙○○上
    開共同傷害甲○○之犯罪事實，業據證人即告訴人甲○○於
    本院審理中結證甚詳（原審卷第65-67 頁）。又甲○○受有
    頭部外傷合併臉部挫傷併腫痛、腦震盪、皮下瘀血、胸部挫
    傷併腫痛、右下肢淤傷、左眼眼球挫傷併前房出血及左眼外
    傷性彩虹炎等傷害，分別有國仁醫院、高雄長庚紀念醫院出
    具之診斷證明書各1 紙在卷可按（警卷23、24頁）。雖被告
    丙○○○、乙○○均辯稱：未毆打甲○○，係他跌入水溝所
    致云云。甲○○於原審審理中固亦陳稱有跌入水溝等語（原
    審卷第65頁），然甲○○所受之上開傷勢，大多集中在頭部
    、眼部、胸部等處，身體下半身僅有右下肢淤傷之傷痕，甲○○所受上開傷害如係跌入水溝所致，依其所受之上開頭部
    、臉部及左眼傷勢觀之，勢必猛力衝入水溝，始有可能造成
    上開傷害，依此推論，然而若甲○○係猛力衝入水溝，應當
    全身，尤其是下半身應有多處擦挫傷，且下肢之傷勢應甚嚴
    重，而不可能傷勢大多集中在頭部、左眼，而下半身僅有一
    處瘀傷，何況甲○○頭部、臉部、左眼眼球所受之傷勢不輕
    ，尤其是左眼周圍瘀傷，應係遭人毆打所致，而非自行跌入
    水溝所造成。再參以被告甲○○係前往乙○○家中對丙○○○以上開不堪入耳之言語公然辱罵丙○○○，而與丙○○○
    發生爭執，已如前述，則甲○○與丙○○○、乙○○因上開
    爭執而互毆，應有可能，是被告丙○○○、乙○○辯稱：未
    毆打甲○○，係其自己跌入水溝所致云云，顯係避重就輕之
    詞，不可採取。
(二)、綜上，被告丙○○○、乙○○毆打甲○○之犯罪事實，事證
    明確，犯行堪以認定。
四、論罪科刑：
(一)、重傷與普通傷害之區別：
  按「稱重傷者，謂下列傷害：一、毀敗或嚴重減損一目或二
    目之視能。二、毀敗或嚴重減損一耳或二耳之聽能。三、毀
    敗或嚴重減損語能、味能或嗅能。四、毀敗或嚴重減損一肢
    以上之機能。五、毀敗或嚴重減損生殖之機能。六、其他於
    身體或健康，有重大不治或難治之傷害。」刑法第10條第4
    項定有明文。
  又按毀敗或嚴重減損一目以上之機能，既設有專款規定，則
    傷害一目之重傷，自以有毀敗或嚴重減損之情形為限，其同
    條第4 項第6 款所規定其他於身體或健康有重大不治或難治
    之傷害，即不包括傷害眼睛之視能在內。是傷害視能之重傷
    ，顯以有毀敗或嚴重減損機能為要件，應適用刑法第10條第
    4 項第2 款之規定，與重大不治或難治無關。
  另按刑法第10條第4 項第2 款所稱毀敗一目或二目之視能，
    係指一眼或二眼之視能已完全喪失效用而言；至於所稱嚴重
    減損一目之視能，係指該眼之視能雖未完全喪失效用，但其
    生理機能之減損程度，客觀上依一般人而言，已嚴重影響其
    功能之正常運作而言。是則，如一目之視能未達毀敗，或是
    嚴重減損之程度，即非重傷而屬普通傷害。
  本件證人即被害人甲○○之左眼固受有眼球挫傷併前房出血
    及左眼外傷性彩虹炎等傷害，而國仁醫院出具之診斷證明書
    固記載：左眼失明等語（警卷第23頁）。然甲○○於受傷後
    翌日再前往高雄長庚紀念醫院住院治療，合計1 日又15小時
    ，高雄長庚醫院出具之診斷證明書則記載：頭部外傷、腦震
    盪、左眼周圍瘀傷、右胸挫傷等語，並未記載左眼失明之情
    形，經原審向高雄長庚紀念醫院查詢甲○○於98年5 月14日
    至該院就診之情形，該院函覆：依病歷所載，陳君係於98年
    5 月13日( 按應係98年5 月14日) 至本院急診，診斷為左眼
    眼球挫傷併前房出血及左眼外傷性彩虹炎，而其左眼視力檢
    查為0.05，未達法定失明程度（失明指視力永久低於萬國視
    標0.02以下）; 另當日急診以緊急救治為目的，故未就病患
    之視能減損程度進行評估，如有必要，宜請病患回診接受進
    一步檢查等情，有高雄長庚紀念醫院98年11月23日(98)長庚
    院高字第8A2014號函在卷可按（原審卷第46頁）。嗣經原審
    再命甲○○前往高雄長庚紀念醫院接受進一步檢查，甲○○
    於98年12月17日在該院門診治療後，診斷為：疑左眼外傷性
    視神經病變於98年5 月14日、98年10月14日、98年12月17日
    門診治療，目前右眼最佳矯正視力0.6 ，左眼最佳矯正視力
    0.1 ，左眼視野窄縮，有高雄長庚紀念醫院98年12月17日診
    斷證明書1 紙附卷可按（原審卷第48頁）；上訴後經本院再
    函詢甲○○目睛視力狀況，經高雄長庚紀念醫院以99年6 月
    11日長庚院高字第955683號函復經評估「應未達醫學上毀敗
    或嚴重視能減損程度」等語在卷。職是，本院認被害人甲○○左眼最佳矯正視力尚有0.1 ，與上開高雄長庚紀念醫院函
    所稱之失明係指視力永久低於萬國視標0.02以下尚有一段差
    距，堪認未達法定失明程度，且其左眼所受之傷害，在客觀
    上依一般人而言，尚未達已嚴重減損其功能之重傷程度，而
    屬普通傷害。
(二)、核被告丙○○○、乙○○毆打被害人甲○○部分，所為係犯
    刑法第277條第1項之傷害罪；核被告甲○○所為係犯刑法第
    309條第1項之公然侮辱罪及刑法第277條第1項之傷害罪。本
    件被害人甲○○所受之傷害為普通傷害而非重傷，已如前所
    述，故檢察官認為被告乙○○所犯係刑法第277條第2項之傷
    害致重傷罪，尚有未洽，惟起訴社會基本事實相同，爰依法
    變更起訴法條。
(三)、共同正犯：按意思之聯絡並不限於事前有所謀議，即僅於行
    為當時有共同犯意之聯絡者，亦屬之，且其表示之方法，亦
    不以明示通謀為必要，即相互間有默示之合致，亦無不可。
    被告丙○○○、乙○○，就上開傷害犯行，有犯意之聯絡及
    行為之分擔，均為共同正犯。
(四)、數罪併罰：被告甲○○所犯上開二罪，犯意各別，行為互異
    ，應分論併罰之。
(五)、上訴人即被告丙○○○、乙○○、甲○○上開犯罪事證既明
    ，原審依據刑法第28條、第277 條第1 項、第309 條第1 項
    、第41條第1 項、第51條第10款，刑法施行法第1 條之1 等
    規定，其中被告乙○○部分並變更起訴法條，並審酌被告丙○○○素行尚佳，有臺灣高等法院被告前案紀錄表1 份在卷
    可按，被告甲○○以粗鄙之言語辱罵丙○○○，並毆打丙○○○成傷，丙○○○所受之傷害遍及身體各處，傷勢非輕，
    被告丙○○○、乙○○亦因細故即毆打甲○○，甲○○所受
    之傷害非輕，左眼受傷後，矯正後之視力僅0.1 ，且被告三
    人均未坦承犯行，犯後態度非佳等一切情狀，分別量處丙○○○、乙○○、甲○○傷害部分各處有期徒刑5 月，甲○○
    公然侮辱部分處拘役30日，並就各所處之刑均諭知以新臺幣
    壹仟元折算壹日之易科罰金折算標準，被告甲○○所所宣告
    之刑依刑法第51條第10款併執行之。又敘明被告丙○○○、
    乙○○犯罪所用之高爾夫球桿1 支，被告甲○○犯罪所用之
    鐵管1 支，均未扣案，亦無證據證明係被告等人所有，爰均
    不予宣告沒收，認事用法均無不合，量刑亦屬允妥，被告丙○○○、乙○○、甲○○上訴意旨均猶執陳詞否認犯罪指摘
    原判決不當，均無理由，應予駁回。查被告丙○○○未有犯
    罪前科，被告乙○○於91年間曾因菸酒管理條例案，經本院
    判處有期徒刑4 月，於93年2 月10日易科金執行完畢，被告
    甲○○於90年間曾因公共危險罪，經屏東地方法院判處有期
    徒刑2 月，於91年3 月22日易科罰金執行完畢等情均有台灣
    高等法院被告前案紀錄表可按，是被告3 人或未曾因故意犯
    罪受有期徒刑以上刑之宣告或曾因故意犯罪受有期徒刑以上
    刑之宣告，執行完畢後5 年內未曾因故意犯罪而受有期徒刑
    以上刑之宣告，本件上訴後被告3 人間已互相達成和解，互
    不究責，本院認被告等原審所宣告之刑（其中甲○○有2 宣
    告刑）均以暫不執行為當，爰均宣告緩刑2年以勵自新。
據上論斷，應依刑事訴訟法第368 條，刑法第74條第1 項第1 、
2 款，判決如主文。
本案經檢察官陳建年到庭執行職務。
中    華    民    國    99    年    7     月    16    日
                  刑事第八庭    審判長法  官  洪兆隆
                                      法  官  張盛喜
                                      法  官  郭玫利
以上正本證明與原本無異。
甲○○傷害部分檢察官如不服本判決應於收受本判決後10日內向
本院提出上訴書狀，其未敘述上訴理由者，並得於提起上訴後10
日內向本院補提理由書狀（均須按他造當事人之人數附繕本）「
切勿逕送上級法院」。
其餘均不得上訴。
中    華    民    國    99    年    7     月    16    日
                                      書記官  吳福連
附錄本判決論罪科刑法條：
刑法第277 條第1 項：
傷害人之身體或健康者，處3 年以下有期徒刑、拘役或1 千元以
下罰金。
刑法第309條第1項：
公然侮辱人者，處拘役或300 元以下罰金。

司法院資訊處製作；財團法人民間司法改革基金會備份。
